【裁判字號】    88,交簡上,4
【裁判日期】    890104
【裁判案由】    過失傷害
【裁判全文】
台灣苗栗地方法院刑事判決                          八十八年度交簡上字第四號
    上  訴  人  臺灣苗栗地方法院檢察署檢察官
    上  訴  人
    即  被  告  甲○○
右列上訴人因被告過失傷害案件，不服本院八十七年度苗交簡字第四六號中華民國八
十八年七月十七日第一審簡易判決（聲請案號：臺灣苗栗地方法院檢察署八十七年度
偵字第二○八五號），提起上訴，本院管轄之第二審合議庭判決如左：
    主  文
原判決撤銷。
甲○○從事業務之人，因業務上之過失傷害人，處有期徒刑參月，如易科罰金，以參
佰元折算壹日。
    事  實
一、甲○○受僱於大一、大二煙酒公司，平日負責駕駛自用小貨車載送香菸及收帳等
    工作，為以駕駛為附隨業務之人。民國八十七年三月二日下午，甲○○駕駛車號
    ＬＴ─八二六○號自用小貨車，沿省道臺三線道路，由苗栗縣卓蘭往大湖方向行
    駛。於同日晚上六時二十五分許，途經一三八公里又九百公尺處彎道時，原應注
    意汽車行駛時，駕駛人應注意車前狀況，並隨時採取必要之安全措施，且在劃有
    分向限制線之路段，不得駛入來車之車道內。當時之天候雖為陰，路面濕潤，但
    夜間有照明，路面無缺陷，亦無障礙物，並無不能注意之情事。竟疏未注意車前
    狀況，並隨時採取必要之安全措施，超越雙黃線，駛入來車道，撞及對向車道由
    乙○○所駕駛，搭載乘客高秀花之ＯＣ─八六七號營業計程車之左前葉子板處，
    造成乙○○頭部外傷併腦震盪顱內出血及臉部裂傷，高秀花腹部鈍傷、脾破裂及
    內出血等傷害。
二、案經被害人乙○○、高秀花訴由臺灣苗栗地方法院檢察署檢察官偵查起訴。
    理  由
一、訊據上訴人即被告甲○○坦承有於前開時地駕駛自用小貨車與告訴人乙○○所駕
    駛之計程車相撞，致乙○○之頭部外傷併腦震盪顱內出血及臉部裂傷，乘客高秀
    花則腹部鈍傷、脾破裂及內出血之傷害等情不諱。核與被害人乙○○、高秀花指
    述之情節相符，復有大千醫院診斷證明書二份及道路交通事故調查報告表一份在
    卷足憑。惟被告矢口否認有何業務過失傷害之犯行，辯稱：並未超越雙黃線行駛
    ，是告訴人所駕駛之計程車來撞伊所駕駛之自用小貨車，故碎片在其行駛之車道
    上，地上的刮痕非伊之自用小貨車所造成，至事故現場圖是在事發二十多日始行
    繪製，伊不在現場，該圖不實在云云。然查：
    （一）告訴人高秀花在警、偵訊中分別陳稱：「當車子開到臺三線一三八‧九公
          里處時，因該路段是一大彎道，看見一部小貨車沒有轉彎直撞過來，二部
          車就在彎道中間發生車禍．．．因我當時是坐在前座，所以發生時的情形
          我很了解」（見偵卷第十三頁）、「我從大湖包計程車往卓蘭，在一個轉
          彎處，發現對方車很快，沒一下就撞過來，對方開貨車，直接撞到計程車
          的駕駛座」（見偵卷第十九頁），核與告訴人乙○○指訴係被告開自用小
          貨車超越道路中心雙黃線撞到其計程車之情節相符合（見偵卷第十五頁）
          ，且告訴人高秀花在警訊時亦表明要告乙○○（見偵卷第十三頁反面），
          參諸高秀花與被告及乙○○均無恩怨糾紛，其所述應堪採信，應未偏坦梁
          宏義。
    （二）車禍發生後至現場處理之員警林清河於偵訊時表示，伊到現場時人還夾在
          車內（見偵卷第十八頁反面），可見其是在車禍發生後隨即趕往現場處理
          ，目擊車禍發生後之現場情形。其在八十七年六月二十二日檢察官赴現場
          履勘時證稱：「現場圖上所留刮痕是小貨車刮痕，小貨車撞擊後側翻，滑
          回往大湖方向車道上，碎片位置在往卓蘭方向外側車道上」（見偵卷第二
          十三頁反面），與車禍發生後另一赴現場處理之員警即證人丙○○在本院
          合議庭審理時所證：「碎片是在往卓蘭方向，是二部車之碎片」（見本院
          八十八年十二月二十二日筆錄）相符。衡之證人林清河、丙○○既與被告
          或告訴人並無特殊親疏關係，所證應不致有所偏頗，渠証詞應堪採信。
    （三）依前揭道路交通事故調查報告表之事故現場圖，車禍發生後之碎片確是在
          被害人乙○○行駛方向之外側車道，且在其行駛往卓蘭方向之內側車道地
          上分別有二處刮痕。依常情，若被告未超越雙黃線駛入對向車道，焉會碎
          片及刮痕均在對向車道？況本件車禍經送請臺灣省竹苗區車輛行車事故鑑
          定委員會鑑定結果，亦認被告在雙黃線路段駛入來車道為肇事原因，梁宏
          義駕駛營業計程車無肇事因素，有該委員會八十七年八月一日竹鑑字第八
          七五八三號鑑定意見書一紙附卷可參。另依卷附之道路交通事故調查報告
          表，其上所載之製作時間為八十七年三月五日（見偵卷第二十二頁反面）
          ，僅距車禍發生時間三日，並非如被告所稱是在事隔二十多日始行繪製。
          綜上可知，本案確係被告駕車未注意車前狀況，超越雙黃線，闖入對向車
          道，致撞及乙○○所駕駛之營業計程車。被告所辯顯係卸責之詞，不足採
          信。
二、按汽車行駛時，駕駛人應注意車前狀況，並隨時採取必要之安全措施，又在劃有
    分向限制線之路段，不得駛入來車之車道內，道路交通安全規則第九十四條第三
    項及第九十七條第二款分別定有明文。當時之天候雖為陰，路面濕潤，但夜間有
    照明，路面無缺陷，亦無障礙物。被告當時並無不能注意之情事，詎其應注意，
    並能注意，而未注意車前狀況，隨時採取必要之安全措施，並超越雙黃線，駛入
    來車道，致撞及對向車道，由乙○○所駕駛，內載高秀花之營業計程車，使其二
    人受有如前所述之傷害，自有過失。且渠二人所受之傷害係因被告駕車撞及所致
    ，其間復有相當因果關係。本件事證明確，被告犯行應堪認定。
三、按刑法上所謂業務，係指個人基於社會地位繼續反覆所執行之事務，其主要業務
    固不待論，即為完成主要業務所附隨之準備工作與輔助工作，亦應包括在內（最
    高法院七十一年臺上字第一五五○號判例參照）。查被告既自承受僱於大一、大
    二煙酒公司，平日負責駕駛自用小貨車載送香菸及收帳等工作，雖非以駕駛為其
    專業，然其駕駛車輛既與其從事菸酒工作有關並為輔助工作，自係以駕駛為附隨
    業務之人。核被告於執行業務中開車肇事，致人受傷，所為係犯刑法第二百八十
    四條第二項前段之業務過失傷害罪。公訴意旨認被告上開行為係構成刑法第二百
    八十四條第一項前段之普通過失傷害罪，容有未洽，惟起訴之社會基本事實均相
    同，起訴法條應予變更。其因一過失行為致二人受傷，觸犯二罪名，為想像競合
    犯，應依刑法第五十五條之規定從一重處斷。原判決以被告過失傷害人，處有期
    徒刑三月，如易科罰金以三百元折算一日，固非無據，惟漏未審酌應予變更起訴
    法條，公訴人僅依告訴人之請求以量刑太輕為上訴理由，上訴人即被告則以未超
    越雙黃線，無過失等為上訴理由，雖均未指摘及此，惟原審既未審酌上開應予變
    更起訴法條情形，已有未洽，自應由本院合議庭撤銷改判。爰審酌被告之素行，
    其過失之程度、所生危害、犯後迄今尚未賠償告訴人損害暨告訴人於本院合議庭
    審理時陳稱因被告未與其達成和解故要求上訴，對原判決之量刑並無意見等一切
    情狀，量處如主文所示之刑，並諭知易科罰金之折算標準。
四、據上論斷，應依刑事訴訟法第四百五十五條之一第三項、第三百六十九條第一項
    前段、第三百六十四條、第二百九十九條第一項前段、第三百條、刑法第二百八
    十四條第二項前段、第五十五條、第四十一條、罰金罰鍰提高標準條例第一條前
    段、第二條，判決如主文。
本案經檢察官吳義聰到庭執行職務。
中      華      民      國    八十九    年      一      月      四      日
                                    臺灣苗栗地方法院交通法庭
                                        審判長法  官  賴  淑  敏
                                              法  官  王  萬  金
                                              法  官  劉  興  浪
右正本證明與原本無異。
本判決不得上訴。
                                              書記官  劉  秋  雯
中      華      民      國    八十九    年      一      月      四      日


司法院資訊處製作；財團法人民間司法改革基金會備份。
